臺灣嘉義地方法院民事簡易判決
110年度嘉簡字第110號
原      告  朱振順  

訴訟代理人  吳宏輝律師
複代理人    吳展育律師
被      告  蔡孟諴  

訴訟代理人  蔡楊芳惠
上列當事人間請求給付票款事件，本院於民國110年8月26日言詞
辯論終結，判決如下：
    主  文
原告之訴駁回。    
訴訟費用新台幣（下同）5,400元由原告負擔。
    事實及理由
一、原告主張：原告持有由訴外人蔡錦松簽發並由被告背書之如
    附表所示之支票乙張（下稱系爭支票），被告為系爭支票之
    背書人，依法應負連帶清償責任，未料屆期經原告提示系爭
    支票無法兌現，經一再催討亦置之不理，爰依票據關係提起
    本訴請求被告給付票款等語，並聲明：被告應給付原告50萬
    元，及自民國109年11月4日起至清償日止，按年息百分之5
    計算之利息。
二、被告則辯以：系爭本票上背書人欄之簽名並非被告所簽，原
    告所提出之另案109年度嘉簡移調字第66號之送達證書上「
    兒子蔡孟諴」等字亦非被告所簽等語置辯，並聲明：原告之
    訴駁回。
三、法院之判斷：
㈠、原告主張其持有由蔡錦松所簽發，形式上由被告背書，如附
    表所示之系爭支票1紙，詎於附表所示之提示日提示後，竟
    因存款不足而遭退票等情，固據其提出系爭支票及退票理由
    為證（110年度司促字第94號卷《下稱司促卷》第9、11頁），
    惟被告以其未在系爭支票之背面背書，自毋庸負背書責任等
    情詞置辯。
㈡、經查：
１、按當事人主張有利於己之事實者，就其事實有舉證之責任，
    民事訴訟法第277條前段定有明文。又按票據本身是否真實
    ，即是否為發票人所作成，應由執票人負證明之責，故發票
    人主張票據係偽造，應由執票人就票據為真正之事實，先負
    舉證責任（最高法院65年度第6次民庭庭長會議決議參照）
    。因之被偽造人，對於票據上簽名或印章之真正有爭執者，
    應由主張有利於己之事實之執票人，就票據上簽名或印章之
    真正負舉證之責。依此，本件被告既否認系爭支票背面「蔡
    孟諴」之簽名（下稱系爭簽名）為真正，揆諸前揭說明，自
    應由原告就系爭支票背書係屬真正之有利於己之事項，負舉
    證之責。
２、按文書之真偽，得依核對筆跡或印跡證之，民事訴訟法第359
    條第1項定有明文。經查，經本院依原告聲請將系爭支票原
    本、司促卷第37頁民事聲請閱卷狀之被告簽名、本院卷第5
    頁民事支付命令異議狀之被告簽名及被告當庭書寫之被告簽
    名，送請法務部調查局，經該局以110年7月19日調科貳字第
    11003216480號函覆：「本案因參鑑資料不足，以現有資料
    歉難鑑定」等語，有上開函文可參（本院卷第59頁），是本
    院尚無從依前開鑑驗認定系爭簽名為真正。此外，原告復未
    能提出系爭簽名確為被告所為之其他證據資料，則原告本於
    票據法律關係，請求被告應給付系爭支票票款，即屬無據，
    不應准許。
四、綜上所述，本件原告既不能舉證證明系爭支票背面「蔡孟諴
    」之背書，確係被告所為，則其請求被告給付票款50萬元，
    及自109年11月4日起至清償日止，按週年利率百分之5計算
    之利息，為無理由，應予駁回。　　
五、本件事證已臻明確，兩造其餘之主張、陳述及所提證據暨攻
    擊防禦方法，經本院審酌後，認與本件判決結果無影響，爰
    不一一贅述，附此敘明。
六、本件訴訟費用確定為第一審裁判費5,400元，依民事訴訟法
    第78條規定，由原告負擔。
中　　華　　民　　國　　110 　年　　9 　　月　　 9　　日
                        臺灣嘉義地方法院嘉義簡易庭
                                  法　官　陳美利
以上正本係照原本作成。
如對本判決上訴，須於判決送達後20日內向本庭（嘉義市文化路
308之1號）提出上訴狀（均須按他造當事人之人數附繕本）。如
委任律師提起上訴者，應一併繳納上訴審裁判費。
中　　華　　民　　國　　110 　年　　9 　　月　　 9　　日
                                  書記官  林金福
附表：發票人背書人發票日提示日票面金額票據號碼蔡錦松蔡孟諴109年10月31日109年11月4日500,000QD0000000